【裁判字號】    98,交聲,960
【裁判日期】    980820
【裁判案由】    違反道路交通管理處罰條例聲明異議
【裁判全文】
臺灣士林地方法院交通事件裁定         98年度交聲字第956號
                                     98年度交聲字第957號
                                     98年度交聲字第958號
                                     98年度交聲字第959號
                                     98年度交聲字第960號
                                     98年度交聲字第961號
原處分機關  臺北市交通事件裁決所
異  議  人  甲○○
即受處分人
上列受處分人因違反道路交通管理處罰條例案件，對於臺北市交
通事件裁決所分別於98年8 月5 日所為之處分（原處分案號：北
市裁罰字第裁22-ZAQ084459號、第裁22-ZBP036785號、第裁22-
ZBR012035 號、第裁22-ZGQ015467號、第裁22-ZGQ015468號、第
裁22-ZBQ024432號）聲明異議，本院裁定如下：
    主  文
異議均駁回。
    理  由
一、按汽車行駛高速公路，於駛進收費站前，應依標誌指示預為
    減速慢行，並依規定標誌、標線、號誌指示或交通勤務警察
    指揮順序行駛過站繳費，高速公路及快速公路交通管制規則
    第23條定有明文。又汽車行駛於應繳費之公路、橋樑、隧道
    或輪渡，不依規定繳費者，處汽車所有人或駕駛人新臺幣（
    下同）3,000 元以上6,000 元以下罰鍰，並追繳欠費，同條
    例第27條第1 項亦有明文。次按交通部臺灣區○道○○○路
    局為辦理電子收費申裝及欠費追繳作業，依據公路通行費徵
    收管理辦法（下稱本辦法）相關規定訂定交通部臺灣區○道
    ○○○路局電子收費申裝及欠費追繳作業注意事項（下稱注
    意事項）；又依本辦法第15條，用路人不依規定繳費者，營
    運單位應依用路人不同之欠費行為，依本局（指高速公路局
    《下同》）查明之車籍資料，製發「補繳通行費及作業處理
    費通知單」，追繳通行費並加收作業處理費用；不照章繳費
    且符合未申裝車內設備單元行駛電子收費車道者，依本局查
    明之車籍資料，交營運單位寄發「補繳通行費及作業處理費
    通知單」通知車主補繳通行費及「違規作業處理費」，並移
    送相關警察單位依法處理；用路人應於通知單所列之繳費期
    限內完成補繳程序，逾期未繳納則移送相關警察單位依法處
    理，注意事項第1 條、第13條第1 項、第16條第2 款、第17
    條第3 項分別定有明文。
二、原處分意旨略以：異議人即受處分人甲○○所有車號6222-
    QL號自小客車分別於98年2 月3 日10時42分、同日11時6 分
    、11時36分、13時21分、15時16分及17時42分許，行經國道
    高速公路泰山收費站南、楊梅收費站南、後龍收費站南、名
    間收費站南、名間收費站北及造橋收費站北時，因ETC 通行
    費欠繳，經催繳未能於期限內辦理，而有「汽車行駛於應繳
    費之公路不依規定繳費」之違規製單舉發，嗣受處分人於應
    到案日期前到案陳述意見，經原處分機關舉發機關調查結果
    ，仍認受處分人有上開違規行為認定違規事實明確，爰依道
    路交通管理處罰條例第27條第1 項之規定，各裁處受處分人
    3,000 元之罰鍰（共處18,000元罰鍰）。
三、異議意旨略以：受處分人並未接獲本件補繳通知單，且亦不
    知其裝設之ETC 卡已損壞，致其經過前開收費站時均未能扣
    款成功，實非有意不繳通行費用，懇請准予補繳通行費，並
    撤銷通行費用之罰鍰等語。
四、經查：
  (一)受處分人甲○○所有之車號6222-QL 號自小客車，分別於上
    開時、地，因「汽車行駛於應繳費之公路、橋樑、隧道或渡
    輪，不依規定繳費」之違規，嗣經遠通電收股份有限公司（
    下稱遠通公司）於98年3 月12日將補繳通知單依法寄存送達
    於內湖文德郵局後，仍未於補繳期限內繳納，而經原處分機
    關逕行舉發「汽車行駛於應繳費之公路，不依規定繳費」之
    違規乙節，為受處分人所不爭執，並有交通部臺灣區○道○
    ○○路泰山收費站98年8 月4 日高泰業字第0980002428號函
    、高速公路局委託遠通電收公司辦理電子收費業務送達證書
    、違規查詢報表各1 紙附卷可稽（見本院卷第6 、8 至9頁
    ），堪以認定。
  (二)按行政機關如不能依行政程序法第72條及73條之規定，將文
    書送達於當事人本人或將文書付與有辨別事理能力之同居人
    、受僱人或應送達處所之接收郵件人員者，得將文書寄存送
    達地之地方自治或警察機關，並作送達通知書2 份，1 份黏
    貼於應受送達人住居所、事務所、營業所或其就業處所門首
    ，另一份交由鄰居轉交或置於該送達處所信箱或其他適當位
    置，以為送達。如由郵政機關為送達者，得將文書寄存於送
    達地之郵政機關，行政程序法第74條第1 項及第2 項規定甚
    明，且依前開規定所為之寄存送達，無論應受送達人實際上
    於何時受領文書，均以寄存之日，視為合法送達之日，而發
    生送達之效力（臺灣高等法院暨所屬法院97年法律座談會刑
    事類第43號提案參照）。
  (三)查本件「汽車行駛於應繳費之公路不依規定繳費」之舉發通
    知單，舉發前已先由遠通公司以雙掛號方式先行寄發補繳通
    知單至異議人之戶籍地（即車籍地）臺北市○○區○○路27
    巷10號5 樓，該補繳通知單因郵務人員未獲會晤異議人，亦
    無受領文書之同居人、受僱人或應送達處所之接收郵件人員
    而送達不到，遂於98年3 月12日將通知書寄存於內湖文德郵
    局，並作送達通知書2 份，1 份黏貼於應受送達人住居所門
    首，另1 份置於送達處所信箱或其他適當位置，以為「寄存
    送達」，有交通部臺灣區○道○○○路泰山收費站98年8 月
    4 日高泰業字第0980002428號函、高速公路局委託遠通電收
    公司辦理電子收費業務送達證書、個人資料查詢結果及車號
    查詢汽車車籍各1 紙附卷可稽（見本院卷第6 、8 、9 、22
    、23頁），依照前開意旨，堪認本件補繳通知單已於98年3
    月12日合法送達異議人。是以，原處分機關分別就受處分人
    「汽車行駛於應繳費之公路不依規定繳費」之違規，各裁處
    受處分人3,000 元之罰鍰（共裁處18,000元罰鍰），洵無違
    誤。
  (四)至受處分人辯稱：並未實際居住該處，所以未能收受補繳通
    知，且係因ETC 卡損害，才未能扣款，非故意不繳納云云，
    惟受處分人之戶籍及車籍地均設前開臺北市○○區○○路27
    巷10號5 樓，有上開個人資料查詢結果及車號查詢汽車車籍
    可參，是遠通公司寄送補繳通知亦僅能依據上開地址為送達
    ，受處分人未實際居住該處，非遠通公司所能知悉；又駕駛
    人於駕駛車輛前對於車輛所裝置之電子收費設備是否故障、
    有無餘額，自應先行確認，此與駕駛人於上路前確認車輛油
    料是否足夠乃相同之理。從而，受處分人以前開辯解請求撤
    銷原處分，自均非可採。
五、綜上所述，受處分人所有之車號6222-QL 號自小客車，於上
    揭時地，有「汽車行駛於應繳費之公路不依規定繳費」之違
    規，原處分機關依道路交通管理處罰條例第27條第1 項之規
    定，分別裁處受處分3,000 元之罰鍰（共裁處18,000元罰鍰
    ），核無違誤，本件異議為無理由，應予駁回。
據上論斷，應依道路交通案件處理辦法第19條，裁定如主文。
中    華    民    國    98    年    8     月    20    日
                  交通法庭法  官  黎惠萍
以上正本證明與原本無異。
如不服本裁定，應於送達後5日內，向本院提出抗告狀。
                          書記官  林志忠
中    華    民    國    98    年    8     月    20    日


司法院資訊處製作；財團法人民間司法改革基金會備份。
